臺灣彰化地方法院民事判決
111年度簡上字第60號
上  訴  人  謝蕙存即江謝淑鑾


訴訟代理人  江柏葟  
被上訴人    江黃麗華

訴訟代理人  江芳姿  
上列當事人間請求不當得利事件，上訴人對於民國111年3月29日
本院員林簡易庭111年度員簡字第47號第一審判決，提起上訴，
本院合議庭於民國111年7月19日言詞辯論終結，判決如下：
    主  文
上訴駁回。
第二審訴訟費用由上訴人負擔。
    事實及理由
壹、兩造陳述：　　
一、上訴人於原審及上訴審主張：上訴人經由本院109年度司執
    字第46194號變價分割共有物強制執行事件之法拍程序（下
    稱系爭強制執行事件），於民國（下同）110年3月30日取得
    彰化縣○○市○○路0段000○000號建物（下稱系爭建物），及其
    坐落之彰化縣○○市○○○段000地號土地之所有權，惟被上訴人
    自該日起仍無權占有系爭建物及系爭土地，持續經營碾米廠
    生意至110年9月24日強制點交日止，爰依民法第179條不當
    得利之規定，請求被上訴人給付自110年3月30日至110年9月
    24日止，共計5月又25日其無權占有相當於租金之不當得利
    新臺幣（下同）143,792元。最高法院86年度台上字第724號
    判決要旨並未直接認定債務人尚未遷讓房屋期間即非無權占
    有。依土地法之公示登記主義，被上訴人名下之系爭房屋及
    坐落土地業經拍賣程序移轉登記予上訴人，被上訴人已非所
    有權人，仍占用系爭房屋，並非有權占有。況如被上訴人係
    有權占有系爭房屋，執行法院或拍定人又如何能請有權占有
    之人遷出系爭房屋，原審判決理由顯有違背論理法則，而有
    判決違背法律之違誤。被上訴人於上訴審改稱占有日非至11
    0年9月24日，然依系爭強制執行事件於110年8月24日之執行
    筆錄，被上訴人之代理人稱：給我一個月時間搬遷。而自11
    0年8月24日後一個月即為110年9月24日，與被上訴人所述不
    符等語。　　
二、被上訴人則以：系爭建物及坐落土地於110年9月24日強制點
    交予上訴人以前，被上訴人繼續占有使用，難認為無權占有
    ，不構成不當得利，上訴人主張於法無據。又依據系爭強制
    執行事件於110年8月24日之執行筆錄記載：拍定人即上訴人
    引導至現場，建物鐵捲門拉下，被上訴人之子稱鐵捲門被換
    ，拍定人委託人到現場，他有拿鑰匙開鐵捲門等語。從而，
    上訴人主張被上訴人自110年3月30日至110年9月24日止，占
    有系爭建物及坐落土地係屬無權占有，為無可採等語。
三、原審以上訴人固於系爭強制執行事件之拍賣程序中，取得系
    爭建物及坐落土地之所有權，然於被上訴人將系爭建物及坐
    落土地交付上訴人前，上訴人仍未取得收益權，自無利益受
    損害，且被上訴人繼續占有使用系爭房屋及坐落土地，並非
    無權占有，而駁回上訴人之請求。上訴人不服，提起上訴，
    上訴聲明：㈠原判決廢棄。㈡被上訴人應給付上訴人143,792
    元及自起訴狀繕本送達翌日起按年息百分之5計算之利息。
    被上訴人則聲明：上訴駁回。
貳、兩造不爭執之事項：　　
一、本院109年度司執字第46194號變價分割共有物強制執行事件
    ，經將系爭建物及坐落土地公開拍賣，嗣由上訴人拍定，上
    訴人於110年3月30日取得所有權。
二、系爭建物原為被上訴人作為江進溢碾米行經營使用，被上訴
    人已遷出系爭建物。
三、上開兩造不爭執事項，有土地所有權狀、系爭建物之房屋稅
    籍證明書、被上訴人經營碾米行之登記資料、本院解除被上
    訴人占有系爭建物及坐落土地之公告、查封筆錄、執行筆錄
    等為證（見原審卷第13頁-19頁、第187-193頁）。　　　　
參、得心證之理由：
一、上訴人主張其經由系爭強制執行事件拍定，於110年3月30日
    取得系爭建物及坐落土地之所有權，惟被上訴人自該日起仍
    無權占有系爭建物及坐落土地，持續經營碾米廠生意至110
    年9月24日強制點交日止，爰依民法第179條不當得利之規定
    ，請求被上訴人給付自110年3月30日至110年9月24日止，相
    當於租金之不當得利等語，然為被上訴人否認，並以前開情
    詞置辯。是以，本件應審酌之爭點，為上訴人依不當得利之
    法律關係，請求被上訴人給付自110年3月30日起至110年9月
    24日止之相當租金不當得利，有無理由？茲論述如下。
二、按強制執行法上之拍賣，應解釋為買賣之一種，即以債務人
    為出賣人，拍定人或得標人為買受人。又不動產買賣契約成
    立後，其收益權屬於何方，依民法第373條前段之規定，應
    以標的物已否交付為斷。所有權雖已移轉而標的物尚未交付
    者，買受人仍無使用收益權。從而，買賣標的物如尚未交付
    ，買受人既未取得買賣標的物之利益，即無利益受損害之可
    言，則不動產之出賣人，固負有交付出賣之不動產於買受人
    之義務，但在未交付前，出賣人繼續占有該買賣標的物，尚
    難指為無權占有，亦不因已辦理所有權移轉登記而有異（最
    高法院49年度台抗字第83號判例、33年上字第604號判例、8
    6年度台上字第724號判決意旨意旨參照）。
三、經查，上訴人經由系爭強制執行事件之法拍程序，於110年3
    月30日取得系爭建物及坐落土地之所有權等情，為兩造不爭
    執之事實，已如前述。上訴人固主張其基於系爭建物及坐落
    土地所有權人之地位，因受被上訴人於上訴人取得所有權後
    仍占有使用而受有利益損害云云。然查，上訴人於110年9月
    24日始經法院點交系爭建物，此有本院執行處110年9月24日
    執行筆錄及本院解除被上訴人占有系爭建物及坐落土地之公
    告在卷可稽（見原審卷第19頁、第191頁-193頁）。據此，
    上訴人雖於110年3月30日即取得系爭建物及坐落土地之所有
    權，然法院係於110年9月24日始完成點交，亦即上訴人係自
    110年9月24日起始得使用收益系爭建物及坐落土地。是以，
    上訴人於110年9月24日之前，因系爭建物及坐落土地尚未完
    成點交，故本即無法行使基於系爭建物及坐落土地所有權人
    之使用收益權能，自無利益受損害之可能。
四、從而，上訴人雖主張被上訴人自110年3月30日至110年9月24
    日止仍占用系爭建物及坐落土地，然因上訴人於110年9月24
    日前本即無使用收益系爭建物及坐落土地之權能，自即無受
    利益損害之可能。則上訴人依民法第179條規定，請求被上
    訴人返還上開期間占有使用系爭建物及坐落土地所受相當租
    金不當得利，於法即屬無據。　　
肆、綜上所述，上訴人依民法第179條不當得利之法律關係，請
    求被上訴人給付相當租金不當得利143,792元及自起訴狀繕
    本送達翌日起至清償之日止，按年息百分之5計算之利息，
    為無理由，不應淮許。原審據此認定，駁回上訴人之請求，
    於法並無不合，上訴意旨指摘原判決不當，求予廢棄改判，
    為無理由，應予駁回。
伍、本件事證已臻明確，兩造其餘之攻擊或防禦方法及所舉證據
    ，經本院斟酌後，認為均不足以影響本判決之結果，爰不逐
    一論列，附此敘明。
陸、據上論結，本件上訴為無理由。依民事訴訟法民事訴訟法第
    436條之1第3項、第449條第1項、第78條判決如主文。 　　
中　　華　　民　　國　　111 　年　　8 　　月　　16　　日
                民事第四庭    　審判長法　官　王鏡明
                                      法  官　謝仁棠
                                      法  官　姚銘鴻
以上正本係照原本作成。
不得上訴。
中　　華　　民　　國　　111 　年　　8 　　月　　16　　日
                                      書記官　楊美芳